臺灣高等法院臺南分院刑事判決　　　　 96年度上易字第314號
上　訴　人
即　被　告　乙○○
上列上訴人因恐嚇取財案件，不服臺灣臺南地方法院95年度易字
第445號中華民國96年3月16日第一審判決（起訴案號：臺灣臺南
地方法院檢察署95年度偵字第359號），提起上訴，本院判決如
下：
    主  文
上訴駁回。
    事  實
一、乙○○前於民國83年間因違反麻醉藥品管理條例案件，經法
    院判處有期徒刑6月，於85年7月3日易科罰金執行完畢，另
    於85年間因違反藥事法及麻醉藥品管理條例案件，經法院分
    別判處有期徒刑2年、8月，定執行刑為2年6月確定，於88年
    11月19日假釋出監，但即因另案被裁定送感訓案件，而移送
    執行感訓處分，於90年8月16日免予繼續執行感訓處分出監
    。另於92年間因違反動產擔保交易法案件，經法院判處有期
    徒刑3月確定，於92年12月31日易科罰金執行完畢。
二、詎乙○○猶不知悛改，因友人王閏成曾至甲○○所經營位於
    臺南市○區○○路122之1號「獅子王遊藝場」把玩電子遊戲
    機而花費不少金錢，竟與章杉（原審同案被告，由原審認罪
    協商判處有期徒刑6月確定）、王閏成（由原審另案以95年
    度易字第532號認罪協商判處有期徒刑6月確定）共同意圖為
    自己不法所有，基於恐嚇使人交付財物之犯意聯絡，先後假
    借協商索回王閏成所花費部分款項之名義，接續為下述恐嚇
    取財未遂犯行：
（一）94年6月27日凌晨5時30分許由章杉駕駛車號XA-7573號自
      小客車搭載乙○○一同前往「獅子王遊藝場」，欲找「獅
      子王遊藝場」負責人甲○○索討新台幣（下同）3、40萬
      元，惟甲○○未在店內，乙○○遂對店員蔡惠美恫稱：「
      你要轉告老闆在晚上12點前跟我聯絡，否則會有悲劇發生
      ，可能會出人命」等語，並留下記載：「0000000000、阿
      平」之紙條交予蔡惠美，甲○○經由蔡惠美轉知後因而心
      生畏懼，乃撥打上開電話號碼與乙○○聯繫，雙方約定於
      翌日（28日）下午4時許，在「獅子王遊藝場」見面談判
      。
（二）94年6月28日下午4時許乙○○與章杉依約前往「獅子王遊
      藝場」與甲○○談判，渠二人遂共同接續前揭恐嚇取財之
      犯意聯絡，由乙○○以脅迫口氣，向甲○○恫稱：「要有
      誠意，拿錢出來解決，否則生意會做不下去」等語，致甲
      ○○心生畏懼，因而表示要徵詢其他股東之意見始能決定
      。
（三）嗣乙○○認甲○○藉故拖延且無還款誠意，又與章杉、王
      閏成共同接續前揭恐嚇取財之犯意聯絡，並夥同亦有犯意
      聯絡之年籍不詳綽號「蟾蜍」成年男子及其他數名不詳姓
      名成年男子，共同於94年6月30日下午3時許前往「獅子王
      遊藝場」，由乙○○對甲○○恐嚇稱：「需賠償40萬元，
      否則你將無生意可做，也不用繼續營業了」等語，致甲○
      ○心生畏懼，甲○○因而表示願付數萬元了事，然卻不為
      乙○○、章杉、王閏成等人所接受，雙方遂不歡而散而未
      遂，嗣經甲○○報警而循線查獲上情。
三、案經甲○○訴由臺南市警察局第一分局報請臺灣臺南地方法
    院檢察署檢察官偵查起訴。
    理  由
一、按「被告以外之人於審判外之陳述，雖不符前4條之規定，
    而經當事人於審判程序同意作為證據，法院審酌該言詞陳述
    或書面陳述作成時之情況，認為適當者，亦得為證據。」刑
    事訴訟法第159條之5第1項定有明文。查與本案相關之證人
    蔡惠美、甲○○等人於警詢或檢察官偵查中之證述，雖均係
    被告以外之人於審判外之陳述，惟檢察官及被告於本院審判
    程序同意作為證據，且該等供述證據係由職司犯罪調查、偵
    查之警方及檢察官依法定正當程序作成，查無出於不自由意
    志之不法情事，本院審酌上情認屬適當，依上開規定，自得
    為證據，合先敘明。
二、訊據上訴人即被告乙○○固坦承伊於上開時、地，多次前往
    「獅子王遊藝場」，要求告訴人甲○○退還共犯王閏成把玩
    電子遊戲機所花費之部分款項一事，惟矢口否認有何恐嚇取
    財犯行，辯稱：伊得知共犯王閏成沈迷於「獅子王遊藝場」
    把玩電子遊戲機，前後花費1百多萬元，因伊與前「獅子王
    遊藝場」之負責人有二、三十年交情，且基於見義勇為，才
    出面要求「獅子王遊藝場」之現任負責人甲○○，應退還共
    犯王閏成所花費款項之2、3成作為彌補，在先後數次談判過
    程中氣氛平和，伊並沒有恐嚇證人甲○○云云。經查：
（一）被告乙○○於事實二（一）之共同恐嚇取財未遂犯行部分
      ，業據證人即告訴人甲○○於警詢時，證稱：「（你於94
      年7月6日報案，被歹徒恐嚇取財，當時情形為何？）有二
      名自稱阿平（即乙○○）與阿三仔（即章杉）之男子，聲
      稱有位朋友在我店裡消費很多錢，要求我拿30萬元出來處
      理，並留電話0000000000在櫃臺，向店裡小姐表明如果沒
      有拿到錢，我們店裡就會出人命等恐嚇的話」等語（見警
      卷第11-12頁），另於原審經交互詰問證稱「（店員有無
      拿一張上面記載有號碼的紙條給你？）有；（之前在本院
      95年11月17日被告王閏成的恐嚇取財案件中（即本院95年
      度易字第532號），所陳述的內容是否實在，提示並告以
      要旨？）實在；（94年6月26日那一次你不在場，店員有
      無告訴你何事？）94年6月26日凌晨5點多，店員說乙○○
      要找我」等語（見原審卷第111頁、及原審95年度易字第
      532號卷第56頁）。另證人即店員蔡惠美於警詢、偵查及
      原審亦分別證稱：「（請你說明94年7月4日向警方報案，
      當時情形如何？）報案人是我老闆甲○○。94年6月27日
      當時我在店裡擔任櫃臺店員，於凌晨5時30分許，有一部
      自小客車來店門前，車裡有一位男子到店裡，留一張綽號
      阿平及電話（0000000000）紙條，並叫我傳話給老闆，晚
      上24時與他聯絡，要不然會有悲劇發生，可能還會出人命
      等恐嚇的話；（現警方提供二名男子[乙○○、章杉]之照
      片，是否為94年6月27日所見到之二名男子？）乙○○就
      是那天恐嚇的男子，另外那位男子因停留在車上，我並不
      知道那人的長相」等語（見警卷第14-15頁），「（當日
      所見情形？）乙○○來店內給我一張條子，要我轉告我的
      老闆要於晚上12點以前與他聯絡，否則會出事情，我就趕
      緊通知老闆；（被告乙○○當時的態度如何？）他叫我通
      知老闆，否則會出事」等語（見偵查卷第36頁）、「（94
      年6月27日你在店內是否看過被告乙○○？）是的，他當
      時拿了一張紙條，叫我告知老闆甲○○必須在晚上12點以
      前主動跟他聯絡，不然會有事情發生；（你在警詢筆錄中
      所述，是否都屬實？）是的，當時事情剛發生，我記憶比
      較清楚；（紙條上的號碼是0000000000，有無意見？）沒
      有意見；（當時在警詢筆錄中說『會有悲劇發生，可能還
      會出人命』是否屬實？）警詢筆錄實在；（乙○○交紙條
      給你，要你轉達甲○○12點以前跟他聯繫，是指何時？）
      是指94年6月27日晚上12點以前；（被告乙○○拿紙條給
      你說會出事情，你當時心裡的感覺如何？）我會害怕真的
      有事情會發生」等語（見原審卷第107-109頁）。查證人
      蔡惠美之前述證言與證人即告訴人甲○○之證述互核一致
      ，堪認告訴人甲○○之指述尚非子虛，此外，並有被告乙
      ○○所留記載：「0000000000、阿平」之紙條一紙在卷可
      證（見警卷第17頁），是被告乙○○確有於上述時間至「
      獅子王遊藝場」恐嚇之事實，應堪認定。
（二）被告乙○○於事實二（二）之共同恐嚇取財未遂犯行部分
      ，證人甲○○於原審證稱：「（94年6月28日下午4時許，
      是不是有名男子到你店內找你？）是的；（你們見面的時
      候，對方來了幾個人？）乙○○、章杉；（在檢察官偵查
      時供稱『他說要我賠錢，否則就讓我生意作不成』，是否
      實在？）實在，都是乙○○在講，他最兇；（乙○○很兇
      的時候，你會不會害怕？）當然會；（之前在本院95年11
      月17日被告王閏成的恐嚇取財案件中，所陳述的內容是否
      實在，提示並告以要旨？）實在；（當時他們到你店內跟
      你談何事情？）主要都是由乙○○來講，他開口就要3、4
      0萬元；（當時有無說，如果不給錢要對你怎樣？）乙○
      ○他們就是口氣很差，就是要我有誠意拿出錢來，當時我
      聽他們講，我心裡很害怕」等語在卷（見原審卷第111-11
      2頁、及原審95年度易字第532號卷第59頁），此亦據被告
      乙○○自承：6月28日當日確實有與證人甲○○見面等語
      （見原審卷第113頁），則以被告於94年6月26日已與共犯
      章杉共同前往「獅子王遊藝場」，並由被告留下記載：「
      0000000000、阿平」之紙條，恐嚇證人甲○○限於當晚12
      時前與其聯絡，則被告於翌日復與共犯章杉共同前往「獅
      子王遊藝場」，為達向證人甲○○索討退還共犯王閏成所
      花費部分款項之目的，因而有上開恫嚇之舉，亦無違反常
      情之處；參以，證人甲○○與被告夙無怨隙，且其於原審
      審理時以證人身分，陳述遭被告恐嚇取財過程，因畏懼被
      告在場，而請求進行隔離訊問，則證人甲○○畏懼被告尚
      且不及，當無故意誣陷被告之理，是證人甲○○上開證詞
      ，應值採信。
（三）被告乙○○於事實二（三）之共同恐嚇取財未遂犯行部分
      ，證人甲○○於警詢、偵查及原審審理時，證稱：「（你
      於94年7月4日報案，被歹徒恐嚇取財，當時情形為何？）
      94年6月30日，在我店裡談判，期間乙○○及章杉一直要
      我拿錢出來解決，但是我並沒有答應，當時就不歡而散，
      結果在7月2日早上10時許，就有一名騎機車男子來店裡，
      潑紅色油漆，該阿平男子並於7月3日凌晨4時30分許，跑
      來店裡查看，因為我害怕真的會出人命，所以才向警方報
      案，並將獅王遊藝場關起來不敢營業」等語（見警卷第12
      頁）、「（當日談判情形？）當日他們二人（指被告乙○
      ○、章杉）來店內，要求我要賠3、4萬元不然就會沒有生
      意做，也不讓我再繼續營業，我表示最近店內賠錢，可否
      只付幾萬元，但他們不接受，之後談不攏，不歡而散」等
      語（見偵查卷第35頁）、「（你們約94年6月30日見面，
      當時有幾個人在場？）乙○○、章杉、王閏成，還有一個
      中間人綽號『蟾蜍』；（當時由誰為主，跟你談？）都是
      乙○○；（他們到你店內的目的？）要跟我要40萬元；（
      跟你要40萬元的原因？）他們說王閏成在我們店內輸了1
      百多萬元，當時乙○○的態度最兇；（當時乙○○跟你說
      話的內容？）就是要跟我要錢，我本來想說可以給他們幾
      萬元，但是他們不要。他們講話的內容我不會表達，就是
      態度很兇；（乙○○很兇的時候，你會不會害怕？）當然
      會；（之前在本院95年11月17日被告王閏成的恐嚇取財案
      件中，所陳述的內容是否實在，提示並告以要旨？）實在
      ；（當時王閏成及章杉、乙○○說了什麼？）當時在場的
      約有7、8個，每個都很兇的樣子，還跟我大小聲，尤其乙
      ○○最兇，我拜託他以後不要再到我店裡消費，乙○○就
      說我沒有拿出3、40萬元就是沒有誠意，他說了好幾遍，
      當時我就差沒有跟他們下跪而已，我們只是小型的遊戲場
      ，輸贏沒有多少錢，王閏成不可能在我那裡輸了1百多萬
      元，他們那麼多人來，我也不敢吭聲；（94年6月30日談
      判的時候，被告王閏成做些什麼？）他多少也有插話，因
      為他也想要拿錢，但是最主要是乙○○在講」等語（見原
      審卷第111-113頁、及原審95年度易字第532號卷第57、58
      、60頁）；另據證人即共同正犯章杉於原審審理時，亦證
      述：「（對於檢察官起訴有何意見？）94年6月30日那一
      次，是店家的高老闆打電話給乙○○，乙○○邀我跟王閏
      成一起過去，在協調過程均由我們三人與甲○○及該位中
      間人一起談，當時王閏成都在旁邊打電動，主要是由乙○
      ○跟對方談，談說看能不能退我們1、2萬元；（到「獅子
      王遊藝場」的目的？）我看到賠率有不公平的情形，就勸
      王閏成不要玩了，並且答應要跟老闆協商看看，我遇到乙
      ○○，他說他曾經幫朋友跟甲○○協商還錢的事情，我就
      請彭安明幫我們跟老闆問看看」，此與證人即共犯王閏成
      於原審審理時證述：「（是否因為打電動的關係，在「獅
      子王遊藝場」輸了很多錢？）是的，大概輸了1百萬元；
      （你們去找甲○○幾次？）我只有去一次[即事實二（三
      ）]；（你們那一次去談判的目的，就是要甲○○還錢？
      ）是的」等語。準此，依被告與共犯章杉、王閏成上開所
      證，渠等於本次前往「獅子王遊藝場」之目的，確實要向
      證人甲○○索討退還款項，則以被告乙○○、章杉前已三
      番二次前往恫嚇證人甲○○退款未果之情以觀，證人甲○
      ○上開證稱：被告乙○○、章杉、王閏成為達退款40萬元
      之目的，乃於本次再度前往向伊恐嚇之情，應值採信，況
      證人甲○○因遭被告乙○○及共犯章杉、王閏成恐嚇後，
      其經營之「獅子王遊藝場」隨即遭不明人士潑灑紅色油漆
      示警，並因而結束營業，有該「獅子王遊藝場」遭潑灑紅
      色油漆之照片在卷可佐，顯見證人甲○○確實已因而心生
      恐懼甚明。
（四）被告乙○○於原審審理時，亦自承：「章杉是我的好朋友
      ，王閏成是章杉的好朋友，為了朋友我見義勇為；我跟原
      來的老闆有二、三十年的交情，我跟甲○○通電話的時候
      ，就知道甲○○不是我原先認識的老闆，我為了要促成他
      們協商，聯絡甲○○，甲○○一直在閃躲，我當然會心生
      不滿」等語在卷（見原審卷第128-129頁）。查被告既於
      電話聯繫時已得知證人甲○○並非與其有二、三十年交情
      之前「獅子王遊藝場」負責人，顯然已無由其促成協商之
      餘地，何以其又接續多次介入談判還款，況證人甲○○前
      已表示遊藝場並未賺錢，無從如數答應被告索討還款之要
      求，被告亦供稱其對於證人甲○○之處理態度心生不滿，
      則證人甲○○證稱被告對其恫嚇稱：「不賠錢，會出人命
      ，會沒有生意做，也不能繼續營業」等話語，應非子虛，
      則以，常人若見聞此事心中豈能無懼，被告以此惡害相脅
      ，證人甲○○所生畏懼，亦可想見，被告之舉措自屬恐嚇
      取財無誤；再者，被告與證人甲○○間並無債權債務關係
      ，何以證人甲○○需依被告所言交付金錢，顯見被告其主
      觀上確實具有不法所有意圖，至為灼然。
（五）綜上，被告所辯，顯係事後卸責之詞，無可採信。本件事
      證已臻明確，被告之犯行洵堪認定，應依法論科。
三、查被告雖已著手於恐嚇取財行為之實施，惟尚未得手，為未
    遂，是核被告所為，係犯刑法第346條第3項、第1項恐嚇取
    財未遂罪。被告就本件恐嚇取財犯行，與章杉、王閏成及其
    他數名不詳成年男子間，具有犯意聯絡及行為分擔，為共同
    正犯。按行為後法律有變更者，適用行為時之法律，但行為
    後之法律有利於行為人者，適用最有利於行為人之法律，修
    正後刑法第2條第1項定有明文。此條規定係規範行為後法律
    變更所生新舊法律比較適用之準據法，本身尚無新舊法比較
    之問題，於新法施行後，應一律適用新刑法第2條第1項之規
    定，為「從舊從輕」之比較，先予敘明。查被告有如事實欄
    所前述前案科刑及執行紀錄，有卷附臺灣高等法院被告前案
    紀錄表可稽，其行為後，刑法業於94年2月2日修正公布，95
    年7月1日起施行，關於累犯之問題，被告於受有期徒刑之執
    行完畢，5年內再故意犯本件有期徒刑以上之罪，不論依修
    正前刑法第47條，或修正後刑法第47條第1項規定，均構成
    累犯，對被告而言並無有利或不利之情形，自不生新舊法比
    較之問題，應依修正後刑法第47條第1項，論以累犯，並加
    重其刑。另被告行為時，修正前刑法第26條前段規定：「未
    遂犯之處罰，得按既遂犯之刑減輕之。」，被告行為後，修
    正後刑法將前開規定移列至第25條第2項後段。雖其罪刑之
    實質內容並無變更，惟因條文次序已有不同，仍屬科刑規範
    之變更，自有修正後刑法第2條第1項之適用，但新舊刑法對
    於行為人並無有利不利之別，據此，自應依刑法第2條第1項
    前段規定，適用被告行為時之法律，並依法先加重再減輕其
    刑。再查被告為達同一恐嚇取財之目的，先後於94年6月27
    日、28日、30日，接續至「獅子王遊藝場」向證人甲○○恐
    嚇取財之犯行，時間緊接，行為無從分割，屬接續犯而應包
    括論以一罪。
四、原審審理結果認被告罪證明確，因予適用刑事訴訟法第299
    條第1項前段，刑法第2條第1項前段、第28條、第346條第3
    項、第1項、修正前刑法第26條前段、修正前刑法第47條（
    按依最高法院最新見解，應依新刑法第47條第1項）爰審酌
    被告有前揭多次犯罪前科、不思以正途取財，以言詞恐嚇證
    人甲○○索取錢財，徒然加深社會暴戾之氣，且被告犯罪後
    否認犯行，欠缺悔意，惟兼衡被告尚未取得財物等一切情狀
    ，量處有期徒刑一年，本院經核，原判決認事用法俱無不合
    ，量刑亦稱妥適，上訴人空言否認犯行，並不足採，應駁回
    其上訴。末查被告經合法傳喚，無正當理由不到庭，爰不待
    其陳述，逕行判決。
據上論斷，應依刑事訴訟法第368條、第371條，判決如主文。
本案經檢察官江守權到庭執行職務。
中　　華　　民　　國　　96　　年　　 7　　月　　10　　日
                  刑事第一庭    審判長法　官  黃崑宗
                                      法　官  夏金郎
                                      法　官  王明宏
以上正本證明與原本無異。
不得上訴。
　　　　　　　　　　　　　　　　　　　書記官  黃全忠
中　　華　　民　　國　　96　　年　　7 　　月　　10　　日
附錄本判決論罪科刑法條：
刑法第346條
意圖為自己或第三人不法之所有，以恐嚇使人將本人或第三人之
物交付者，處6 月以上5 年以下有期徒刑，得併科1 千元以下罰
金。
以前項方法得財產上不法之利益，或使第三人得之者，亦同。
前二項之未遂犯罰之。
